臺灣高等法院高雄分院民事裁定　　　　　100年度抗字第184號
抗　告　人　順興元機器廠股份有限公司
法定代理人　何順財
相　對　人　周育丞
上列抗告人因與相對人間停止執行事件，對於民國100 年6 月28
日臺灣高雄地方法院100 年度聲字第101 號所為裁定，提起抗告
，本院裁定如下：
    主  文
抗告駁回。
抗告程序費用由抗告人負擔。
    理  由
一、按供擔保應提存現金或法院認為相當之有價證券。但當事人
    別有約定者，不在此限。前項擔保，得由保險人或經營保證
    業務之銀行出具保證書代之。應供擔保之原告，不能依前二
    項規定供擔保者，法院得許由該管區域內有資產之人具保證
    書代之；又被告就前條之提存物，與質權人有同一之權利。
    前條具保證書人，於原告不履行其所負義務時，有就保證金
    額履行之責任。法院得因被告之聲請，逕向具保證書人為強
    制執行。分別為民事訴訟法第102 條及第103 條所明定。而
    依同法第106 條前段規定，民事訴訟法第102 條第1 項、第
    2 項及第103 條之規定，於其他依法令供訴訟上之擔保者準
    用之。民事訴訟法第102 條第2 項所謂「前項擔保，得由保
    險人或經營保證業務之銀行出具保證書代之」，係民事訴訟
    法部分條文於民國92年6 月25日修正公布，同年9 月1 日施
    行時所新增之規定。揆其立法理由，係為便利當事人提供擔
    保，爰於第2 項增訂供擔保得由保險人或經營保證業務之銀
    行出具保證書代之。是由上開新修訂規定觀之，供擔保人原
    則上應提存現金，或法院認為相當之有價證券，或由保險人
    或經營保證業務之銀行出具保證書為擔保。而按無論提存現
    金，或法院認為相當之有價證券，或由保險人或經營保證業
    務之銀行出具保證書為擔保，均係於供擔保人不變動之情形
    下為之。再按供擔保人依強制執行法第18條第2 項規定，聲
    請供擔保停止執行之擔保金，係為擔保受擔保利益人即強制
    執行債權人，因停止執行所受之損害。依民事訴訟法第106
    條準用第103 規定，受擔保利益人就該擔保金，與質權人有
    同一之權利。倘受擔保利益人證明有損害存在者，即得就該
    擔保金優先受償，初不論該供擔保人對損害之發生有無故意
    或過失，其性質係屬法律規定之損害賠償債權。是法院命應
    供擔保者，唯請求供擔保停止執行之人，自不得以第三人取
    代之，並逕命第三人為供擔保停止執行事件之應供擔保人。
二、抗告意旨略以：原審法院依抗告人之聲請，於100 年6 月3
    日以100 年聲字第101 號裁定准抗告人供擔保新台幣（下同
    ）2,619,931 元（下稱系爭擔保金）後，原審法院100 年度
    司執字第45389 號拍賣抵押物強制執行事件（下稱系爭執行
    事件）所為強制執行程序，於原審法院100 年度重訴字第13
    3 號債務人異議之訴事件（下稱系爭本案）判決確定前應暫
    予停止（下稱系爭裁定）。惟參酌民事訴訟法第102 條第2
    項立法理由謂「為便利當事人提供擔保，爰於第2 項增訂供
    擔保得由保險人或經營保證業務之銀行出具保證書代之」等
    語以觀，抗告人得聲請將系爭裁定之供擔保人即抗告人改為
    第三人何昱廷，並由何昱廷直接向提存所提存現金，以為擔
    保。又損害的清償係高度行為，而依民法第311 條規定，債
    之清償，既得由第三人為之，則為保全將來損害賠償之預供
    擔保，自亦得由第三人為之等情。爰請求：原裁定廢棄；並
    准系爭裁定之系爭擔保金改由何昱廷供擔保。
三、經查，抗告人係系爭裁定之聲請人，揆諸前揭說明，法院於
    裁定供擔保停止執行時，即應以抗告人為供擔保人。次查，
    民事訴訟法第102 條第2 項所謂「前項擔保，得由保險人或
    經營保證業務之銀行出具保證書代之」，揆其立法理由，係
    為便利當事人提供擔保，爰於第2 項增訂供擔保得由保險人
    或經營保證業務之銀行出具保證書代之。是由上開新修訂規
    定觀之，供擔保人原則上應提存現金，或法院認為相當之有
    價證券，或由保險人或經營保證業務之銀行出具保證書為擔
    保。而按無論提存現金，或法院認為相當之有價證券，或由
    保險人或經營保證業務之銀行出具保證書為擔保，均係於供
    擔保人不變動之情形下為之，業如前述。是抗告人援引民事
    訴訟法第102 條第2 項規定，請求將系爭裁定之系爭擔保金
    改由何昱廷供擔保，即屬無據。又查，供擔保人依強制執行
    法第18條第2 項規定，聲請供擔保停止執行之擔保金，係為
    擔保受擔保利益人即強制執行債權人，因停止執行所受之損
    害。依民事訴訟法第106 條準用第103 條規定，受擔保利益
    人就該擔保金，與質權人有同一之權利。倘受擔保利益人證
    明有損害存在者，即得就該擔保金優先受償，初不論該供擔
    保人對損害之發生有無故意或過失，其性質係屬法律規定之
    損害賠償債權。是法院命應供擔保者，唯請求供擔保停止執
    行之人，自不得以第三人取代之，並逕命第三人為供擔保停
    止執行事件之應供擔保人，亦如前述。從而，抗告人請求將
    系爭裁定之系爭擔保金改由何昱廷供擔保，洵屬無據。至抗
    告人固主張民法第311 條規定，債之清償，得由第三人為之
    ，而清償屬高度行為，則為保全將來損害賠償之預供擔保，
    自亦得由第三人為之云云。惟民法第311 條規定之第三人清
    償，係屬任意行為，原則上自得由第三人基於自由意志決意
    為之。此與法院逕依抗告人請求，將系爭裁定之系爭擔保金
    改由何昱廷供擔保，係由法院以裁定方式賦予何昱廷供擔保
    之義務，截然不同，自不能比附援引，併予敘明。綜上，原
    審駁回抗告人前開聲請，並無違誤。抗告意旨指摘原裁定不
    當，求予廢棄，並無理由，應予駁回。
四、據上論結，本件抗告為無理由，依民事訴訟法第495 條之1
    第1 項、第449 條第1 項、第95條、第78條，裁定如主文。
中    華    民    國  100     年    7     月    21    日
                            民事第四庭
                                審判長法官  蔡文貴
                                法      官  謝靜雯
                                法      官  李昭彥
以上正本證明與原本無異。
如不服本裁定應於送達後10日內向本院提出再抗告狀（並按他造
當事人之人數附繕本），並繳納再抗告費新臺幣1,000 元。
再為抗告僅得以適用法規顯有錯誤為理由，並應委任律師為代理
人。如委任律師提起抗告者，應一併繳納抗告費。
中    華    民    國  100     年    7     月    21    日
                                書  記  官  黃一秋
附註：
抗告人之配偶、三親等內之血親、二親等內之姻親，或抗告人為
法人、中央或地方機關時，其所屬專任人員具有律師資格並經法
院認適當者，亦得為第三審代理人。
抗告人或其法定代理人具有律師資格者及前項情形，應於提起抗
告或委任時釋明之。